臺灣高等法院刑事判決
111年度上訴字第3565號
上  訴  人  臺灣新北地方檢察署檢察官
被      告  田萱雯




上列上訴人因被告偽造有價證券等案件，不服臺灣新北地方法院
110年度訴字第1196號，中華民國111年7月20日第一審判決（起
訴案號：臺灣新北地方檢察署110年度偵字第22189號、110年度
偵緝字第969號），提起上訴，本院判決如下：
    主  文
上訴駁回。
    事實及理由
一、審理範圍
　㈠按「上訴得對於判決之一部為之」、「對於判決之一部上訴
    者，其有關係之部分，視為亦已上訴。但有關係之部分為無
    罪、免訴或不受理者，不在此限」、「上訴得明示僅就判決
    之刑、沒收或保安處分一部為之」，民國110年6月16日修正
    公布，自同年月18日起施行之刑事訴訟法第348條第1項、第
    2項、第3項分別定有明文。
  ㈡本件檢察官起訴被告田萱雯（下稱被告）就原審犯罪事實一
    部分涉犯刑法第216條、第212條之行使變造特種文書等罪嫌
    、同法第339條第1項之詐欺取財罪嫌及戶籍法第75條第1項
    之偽造國民身分證罪嫌。經原審審理後，就犯罪事實一部分
    認被告係犯戶籍法第75條第2項、第1項之行使變造國民身分
    證罪、刑法第339條第1項之詐欺取財罪，從一重論以行使變
    造國民身分證罪而判處罪刑，被告未提起上訴，檢察官僅就
    原審犯罪事實一部分提起上訴，於111年9月20日繫屬本院，
    有原審法院111年9月19日函本院收文戳章可憑（本院卷第3
    頁），是本案上訴之效力及其範圍，應依現行刑事訴訟法第
    348條規定判斷。又檢察官於上訴書及本院審理時均已陳明
    ：就原審犯罪事實一之量刑部分上訴等語（本院卷第33、34
    、113、116頁），業已明示僅就犯罪事實一部分判決之刑提
    起上訴，依刑事訴訟法第348條第3項規定及修法理由，本院
    審理範圍僅限於原判決犯罪事實一部分所處之刑，不及於原
    判決所認定其餘犯罪事實、所犯法條（罪名）及沒收等其他
    部分，故此部分之認定，均引用第一審判決書所記載之事實
    、證據及理由（如附件）。
二、檢察官上訴意旨略以：
    被告事先變造「林秀如」之國民身分證，再與告訴人聯繫，
    並持該變造之身分證佯裝為「林秀如」以取信於告訴人，致
    告訴人陷於錯誤而詐得款項，屬有計畫性之詐欺犯罪，惡性
    非輕，且迄今未與告訴人和解，其量刑與比例原則、平等原
    則、量刑相當性原則未盡相符，堪認量刑過輕，實無以收警
    惕之效，亦未能使罰當其罪，將助長我國詐欺犯罪，自難認
    為適法妥當。是原判決量刑過輕，容或未洽，爰請求撤銷原
    判決，另為適法判決等語。
三、經查：
　㈠原審審酌被告前已有竊盜、詐欺等前科紀錄，此有本院被告
    前案紀錄表在卷可參，素行非佳，卻仍不思循正途賺取所需
    ，僅因需錢花用，以原審犯罪事實一所示方式，向告訴人白
    彥倫施行詐術而騙取財物，顯然欠缺尊重他人財產法益之觀
    念，所為實非可取。惟考量被告坦承犯行，犯後態度尚可；
    兼衡被告於原審審理時自述國小畢業之智識程度、從事檳榔
    攤工作之收入情形、需扶養家人等家庭經濟生活狀況（原審
    卷第125頁），暨其犯罪之動機、目的、所得利益及告訴人
    白彥倫所受財產損失價值高低等一切情狀，量處有期徒刑3
    月，並諭知易科罰金之折算標準，暨與其所犯竊盜罪合併定
    其應執行刑為有期徒刑4月，及諭知易科罰金之折算標準。
    經核其所處之刑尚屬妥適，執行刑之量定亦無不當。
　㈡檢察官雖執前詞上訴，惟按量刑判斷當否之準據，應就判決
    之整體觀察而為綜合考量，為求個案裁判之妥當性，法律賦
    予法院裁量之權，量刑輕重，係屬事實審法院得依職權自由
    裁量之事項，苟其量刑已以行為人之責任為基礎，並斟酌刑
    法第57條各款所列情狀而未逾越法定刑度，如無偏執一端，
    致明顯失出失入情形，並具妥當性及合目的性，符合罪刑相
    當原則，即不得遽指為違法。原判決關於科刑部分，業於其
    理由欄內具體說明審酌之根據及理由，顯係基於行為人之責
    任為基礎，斟酌刑法第57條各款所列情狀而為刑之量定，既
    未逾越法定刑度，亦無偏執一端致明顯失出失入之違法或不
    當，核屬其量刑職權之適法行使，並無不當。檢察官上訴意
    旨徒以被告屬計畫性之詐欺犯罪、迄今未賠償告訴人之損害
    ，與比例原則、平等原則及量刑相當性原則不符等語，並無
    理由，應予駁回。
　㈢末查，檢察官於起訴書僅記載「被告前因竊盜案件，經臺灣
    臺北地方法院以105年度審易字第683號判決判處有期徒刑7
    月，上訴後，經本院以105年度上易字第1052號判決駁回上
    訴確定；於105年間再因詐欺案件，經臺灣新北地方法院以1
    05年度審簡字第2420號判決判處有期徒刑3月確定；於105年
    間，因竊盜案件，經臺灣新北地方法院以105年度審簡字第1
    490號判決判處有期徒刑3月確定，上開之罪刑，與另犯之竊
    盜、違反家庭暴力防治法、詐欺案件所處之拘役接續執行，
    於107年1月6日徒刑執行完畢出監等情」，復於本院審理時
    就被告科刑範圍、量刑事項辯論之理由論以：原審量刑過輕
    ，請斟酌上訴書、告訴人之意見，依法量刑等語（本院卷第
    117頁），亦即檢察官請法院自行審酌，並未具體指明被告
    有何特別惡性及對刑罰反應力薄弱等事由之證明方法以供本
    院判斷有何加重其刑之必要；復觀諸原判決於量刑時已審酌
    被告「相關前科記錄於量刑審酌中之素行部分予以參考」，
    將被告構成累犯之前科、素行資料，列為刑法第57條第5款
    所定「犯罪行為人之品行」之審酌事項，對被告所應負擔之
    罪責予以充分評價，並非固守法定最低本刑而未予加重，此
    一量刑結論幾與本案適用累犯規定予以加重其刑無異，核無
    違法或不當，於罪刑相當等刑罰原則亦無違背，是應認原審
    未為累犯之認定與裁量，當屬不影響判決結果之無害瑕疵，
    應認不構成撤銷原判決之理由，附此敘明。
據上論斷，應依刑事訴訟法第368條、第373條，判決如主文。
本案經檢察官藍巧玲提起公訴，檢察官鄭心慈提起上訴，檢察官
王亞樵到庭執行職務。
中　　華　　民　　國　　111 　年　　12　　月　　22　　日
                  刑事第二十二庭審判長法　官  蔡廣昇
                                      法　官  汪怡君
                                      法　官  許文章
以上正本證明與原本無異。
如不服本判決，應於收受送達後20日內向本院提出上訴書狀，其
未敘述上訴之理由者並得於提起上訴後20日內向本院補提理由書
（均須按他造當事人之人數附繕本）「切勿逕送上級法院」。
                                      書記官  陳盈芝
中　　華　　民　　國　　111 　年　　12　　月　　22　　日
附件：
臺灣新北地方法院刑事判決
110年度訴字第1196號
公　訴　人　臺灣新北地方檢察署檢察官
被　　　告　田萱雯　
　　　　　　　　　　
　　　　　　　　　　
　　　　　　　　　　
指定辯護人  本院公設辯護人姚孟岑　
上列被告因偽造有價證券等案件，經檢察官提起公訴（110年度
偵字第22189號、110年度偵緝字第969號），本院判決如下：
    主  文
田萱雯犯戶籍法第七十五條第二項之行使變造國民身分證罪，處
有期徒刑參月，如易科罰金，以新臺幣壹仟元折算壹日；未扣案
之犯罪所得新臺幣參萬元沒收，於全部或一部不能沒收或不宜執
行沒收時，追徵其價額。又犯竊盜罪，處有期徒刑貳月，如易科
罰金，以新臺幣壹仟元折算壹日。又犯偽造有價證券罪，處有期
徒刑壹年捌月；偽造如附表一編號一至七「偽造署押之種類及數
量」欄所示「李芮綺」署押各壹枚均沒收；未扣案如附表二所示
本票壹張沒收；未扣案犯罪所得新臺幣貳萬元沒收，於全部或一
部不能沒收或不宜執行沒收時，追徵其價額。得易科罰金之有期
徒刑部分，應執行有期徒刑肆月，如易科罰金，以新臺幣壹仟元
折算壹日。
    事  實
一、田萱雯意圖供冒用身分使用，基於變造國民身分證之犯意，
    於不詳時間，在不詳地點，將林秀如之國民身分證（因涉個
    人隱私資料略予未載）照片以電子編輯功能方式換貼為其個
    人照片（下稱本案變造身分證），而變造林秀如之國民身分
    證後，繼而意圖為自己不法之所有，基於行使變造國民身分
    證、詐欺取財之犯意，於民國109年3月6日前某時許，透過
    網際網路聯繫白彥倫借款新臺幣（下同）2萬元，雙方約定
    在新北市板橋區英士路附近公園之咖啡廳內見面，田萱雯佯
    稱其為林秀如，單親撫育子女急需資金云云，並出示本案變
    造身分證之電子影像檔截圖予白彥倫查閱而行使，致白彥倫
    當場核對本案變造身分證之電子影像檔截圖所示照片與田萱
    雯相符，而陷於錯誤，誤認田萱雯即為林秀如，而交付借款
    2萬元，足以生損害於林秀如及白彥倫對於借款對象審核之
    正確性；田萱雯復接續前開詐欺取財犯意，於109年3月6日
    偽以林秀如名義向白彥倫佯稱需借款償還另筆高利貸借款云
    云，致白彥倫陷於錯誤，於同（6）日22時6分許，以ATM存
    款方式，將1萬元匯入田萱雯指定之台新國際商業銀行（起
    訴書誤載為「中國信託商業銀行」，業經檢察官當庭更正，
    下稱台新銀行）帳號00000000000000號帳戶（下稱本案台新
    帳戶），嗣白彥倫無法與林秀如聯繫，始知受騙。
二、田萱雯復分別為下列犯行：
㈠、田萱雯意圖為自己不法之所有，基於竊盜之犯意，於110年2
    月28日4時30分許，在其工作地點即新北市○○區○○路00號之
    金字檳榔攤內，利用同事李芮綺上洗手間未及注意之機會，
    徒手竊取李芮綺之國民身分證、健保卡及車牌號碼000-0000
    號機車行照得手後離去。
㈡、田萱雯竊得上開李芮綺之國民身分證、健保卡及機車行照後
    ，明知未徵得李芮綺同意或授權，仍意圖為自己不法之所有
    及供行使之用，基於詐欺取財、偽造私文書及偽造有價證券
    之犯意，於同年3月1日18時30分許，前往新北市○○區縣○○道
    0段000巷0號統一超商勝多門市內，與長安當舖員工林柏臣
    會面，持前述李芮綺之個人證件及機車行照出示予林柏臣，
    而佯以李芮綺之名義表示欲典當前述機車並借款2萬元，田
    萱雯並於如附表一編號1至7「文書名稱」欄所示文書，偽造
    如附表一編號1至7「偽造署押之種類及數量」欄所示「李芮
    綺」之署押各1枚，以此方式偽造李芮綺名義之上開私文書
    ，表示李芮綺本人向長安當舖典當前揭機車借款，簽訂並同
    意前開文書所約定條款，及切結承擔各項責任之意旨，田萱
    雯並佯以李芮綺之名義，於如附表二所示之本票發票人欄偽
    造「李芮綺」署押1枚，以此方式偽造如附表二所示以李芮
    綺為發票人、屬有價證券之本票1紙；田萱雯復將上開偽造
    完成之附表一編號1至7所示文書、附表二所示本票均持以交
    付予林柏臣，供作典當借款審核及擔保而行使之，致林柏臣
    陷於錯誤，將2萬元借款交予田萱雯，足生損害於李芮綺及
    長安當舖對於典當物品借款對象審核、撥付款項之正確性。
    嗣李芮綺發覺有異並報警，始循線查悉上情。
三、案經白彥倫訴由新北市政府警察局海山分局（下稱海山分局
    ）、李芮綺、林柏臣訴由新北市政府警察局新莊分局（下稱
    新莊分局）報告臺灣新北地方檢察署（下稱新北地檢署）檢
    察官偵查起訴。
    理  由
壹、證據能力部分：
    按「被告以外之人於審判外之陳述，雖不符刑事訴訟法第15
    9條之1至第159條之4之規定，而經當事人於審判程序同意作
    為證據，法院審酌該言詞陳述或書面陳述作成時之情況，認
    為適當者，亦得為證據。當事人、代理人或辯護人於法院調
    查證據時，知有刑事訴訟法第159條第1項不得為證據之情形
    ，而未於言詞辯論終結前聲明異議者，視為有前項之同意。
    」刑事訴訟法第159條之5定有明文。查本判決所引用以下審
    判外作成之相關供述證據，檢察官、被告田萱雯及其辯護人
    於本院準備程序均表示同意有證據能力，復於本院審判期日
    均表示無意見而不予爭執，亦未於言詞辯論終結前聲明異議
    ，本院審酌上開證據資料製作時之情況，尚無違法取得及證
    明力明顯過低之瑕疵，認以之作為證據應屬適當。至其餘所
    依憑判斷之非供述證據，本院查無有何違反法定程序取得之
    情形，且上開各該證據均經本院於審判期日依法進行證據之
    提示、調查、辯論，被告於訴訟上之防禦權，已受保障，故
    上開證據資料均有證據能力。
貳、實體部分：
一、上揭事實一部分，業據被告於本院準備程序及審理時（見本
    院卷第78、124頁）均坦承不諱，核與證人即告訴人白彥倫
    於警詢、偵查中之證述（見新北地檢署109年度偵字第21411
    號卷〈下稱偵21411卷〉第13至15、163至167頁；新北地檢署1
    10年度偵緝字第969號卷〈下稱偵緝969卷〉第75至76頁）、證
    人即被告友人杜偉豪於偵查中之證述（見偵緝969卷第65至6
    7、92至93頁）大致相符，並有台新銀行109年4月29日台新
    作文字第10906345號函暨所附本案台新帳戶交易明細1份、
    通聯調閱查詢單2份、內政部警政署反詐騙諮詢專線紀錄表
    、海山分局新海派出所（下稱新海派出所）受理詐騙帳戶通
    報警示簡便格式表、金融機構聯防機制通報單、新海派出所
    受理各類案件紀錄表、台新銀行自動櫃員機交易明細各1份
    、「林秀如」之國民身分證正反面照片2張、通訊軟體messa
    ge、line對話紀錄擷圖各3張、新北市板橋戶政事務所109年
    11月24日新北板戶字第1095753989號函暨所附被告歷次補領
    國民身分證申請書及掛失國民身分證申請紀錄表、台新銀行
    109年11月24日台新作文字第10925691號函暨所附開戶資料
    各1份、「林秀如」簽發之本票影本2紙、line對話紀錄擷圖
    8張（見偵21411卷第17至51、55至59、85、101至119、133
    至136頁；偵緝969卷第99至107頁）在卷可證，綜合上開補
    強證據，足資擔保被告上開任意性自白，具有相當可信性，
    應堪信屬實。
二、上揭事實二部分，業據被告於警詢、偵查中、本院準備程序
    及審理時均坦承不諱（見新北地檢署110年度偵字第22189號
    卷〈下稱偵22189卷〉第7至13、159至161頁；本院卷第78、12
    4頁），核與證人即告訴人李芮綺、林柏臣各於警詢、偵查
    中之證述（見偵22189卷第15至33、181至183頁）大致相符
    ，並有新莊分局扣押筆錄、扣押物品目錄表、贓物認領保管
    單各2份、長安當舖客戶基本資料、典當物品資料、評估審
    查表、收執聯、本票、借據、借款約定書、汽車買賣合約書
    、車輛取回同意書、押當車輛借用切結書、讓渡切結書、客
    戶典當簽立文件及保管證件明細正本翻拍照片16張、長安當
    舖客戶基本資料、收執聯、本票、客戶典當簽立文件及保管
    證件明細、讓渡切結書、押當車輛借用切結書、車輛取回同
    意書、汽車買賣合約書、借款約定書、借據等影本各1份（
    見偵22189卷第37至57、61至99頁）在卷可證，綜合上開補
    強證據，足資擔保被告上開任意性自白，具有相當可信性，
    應堪信屬實。
三、綜上所述，本案事證明確，被告前述事實一、二所示各該犯
    行，均堪以認定，應依法論科。
四、論罪科刑：
㈠、事實一部分：
　⒈按以電磁紀錄藉機器或電腦處理所顯示之影像或符號，足以
    表示其用意之證明者，依刑法第220條第2項規定，以文書論
    。又按國民身分證係表彰持有人同一性之證明，原屬刑法第
    212條之特種文書，然戶籍法第75條關於意圖供冒用身分使
    用，而變造或行使變造國民身分證者，已有特別之處罰規定
    ，應屬刑法第212條之特別規定（最高法院100年度台上字第
    6661號判決意旨參照），依法條競合之特別法優於普通法、
    重法優於輕法之原則，若有違反此等規定之情形，自應論以
    戶籍法第75條第2項之行使偽（變）造國民身分證罪，無庸
    再論以刑法第216條、第212條之行使偽（變）造特種文書罪
    。被告所行使本案變造身分證雖然是電子影像檔截圖，然其
    用途、證明之公信力與紙本實體無異，故仍屬構成戶籍法第
    75條之罪。
　⒉核被告就此部分所為，係犯戶籍法第75條第2項、第1項之行
    使變造國民身分證罪、刑法第339條第1項之詐欺取財罪。被
    告變造國民身分證之低度行為，為其後行使之高度行為所吸
    收，不另論罪。其次，被告就其先後2次向告訴人白彥倫詐
    欺取財之行為，係因被告出於單一決意，而冒用林秀如身分
    以獲取金錢借貸目的，於同一時地或密接時地，侵害同一法
    益(遭詐騙或冒名被害均同一)，各行為之獨立性極為薄弱，
    依一般社會健全觀念難以強行分離，應包括於一行為予以評
    價，為接續犯，應論以一罪。再被告行使變造國民身分證、
    詐欺取財之行為有局部重疊，應評價為擴大一行為之概念，
    以免刑罰過苛，是認此部分係一行為侵害數法益且觸犯數罪
    名之想像競合犯，從一重論以行使變造國民身分證罪。
　⒊另按刑法上所謂變造文書，係指無制作權者，就他人所制作
    之真正文書，加以改造而變更其內容而言，亦即不變更原有
    文書之本質，僅就文書之內容有所更改者是。若變更其本質
    ，使之發生完全相反之效用者，則屬偽造而非變造（最高法
    院74年度台上字第4086號判決意旨參照）。查被告於本院審
    理時供稱：伊係翻拍林秀如之國民身分證正本下去改的，伊
    沒有拿到林秀如國民身分證的正本等語（見本院卷第124頁
    ），足見被告係以換貼自己照片至林秀如國民身分證之方式
    加以變造，屬無制作權者，就他人所制作之真正文書，加以
    改造而變更其內容，依上開判決意旨，應屬變造國民身分證
    行為無疑，檢察官起訴意旨認屬戶籍法第75條第1項之偽造
    國民身分證，尚有誤會；又公訴意旨雖漏未敘及被告涉犯戶
    籍法第75條第2項、第1項之冒用身分而行使變造國民身分證
    罪，惟起訴書犯罪事實欄業已載明此部分之犯罪事實，且經
    本院另諭知此部分論罪法條如上（見本院卷第119至120頁）
    ，對於被告防禦權之行使並無任何妨礙，又此部分與前開論
    罪科刑之部分，有想像競合犯之裁判上一罪關係，為起訴效
    力所及，本院自得併予審理，爰依法變更起訴法條。
㈡、事實二、㈠部分：
　　核被告就此部分所為，係犯刑法第320條第1項之普通竊盜罪
    。至公訴意旨就被告竊取告訴人李芮綺之國民身分證、健保
    卡、前述機車行照等物之犯行，漏未敘及被告涉犯刑法第32
    0條第1項之普通竊盜罪，惟起訴書犯罪事實欄業已載明此部
    分之犯罪事實，並經本院另諭知此部分論罪法條如上（見本
    院卷第120頁），對於被告防禦權之行使並無任何妨礙，附
    此敘明。
㈢、事實二、㈡部分：
　⒈按行使偽造有價證券本身含有詐欺性質，行使偽造有價證券
    ，以取得票面價值之對價，固不另成立詐欺罪名，但如以偽
    造之有價證券供作擔保或作為新債清償而借款，則其借款之
    行為，即為行使有價證券以外之另一行為，非單純之行使偽
    造有價證券行為所得包攝。如其偽造有價證券後之行使及詐
    欺取財犯行間具單一目的，且犯罪行為有局部重疊之情形，
    依社會通念以評價為一行為較為合理，係以一行為觸犯偽造
    有價證券罪及詐欺取財罪，為想像競合犯，應從一重之偽造
    有價證券罪處斷（最高法院106年度台上字第1215號判決意
    旨參照）。查被告係提供附表二所示之偽造本票作為擔保，
    致長安當舖員工林柏臣陷於錯誤而撥款等情，業如前述，可
    見其並非直接以交付本票而取得票面價值對價，是其偽造本
    票而借款及供擔保之行為，因認係行使有價證券以外之另一
    行為，非單純之行使偽造有價證券行為所得包攝。
　⒉核被告就此部分所為，係犯刑法第201條第1項之意圖供行使
    之用而偽造有價證券罪、同法第216條、第210條之行使偽造
    私文書罪、第339條第1項之詐欺取財罪。再者，被告偽造如
    附表一編號1至7「偽造署押之種類及數量」欄所示「李芮綺
    」之署押各1枚、如附表二所示之本票發票人欄偽造「李芮
    綺」署押1枚等行為，乃偽造私文書、偽造有價證券之部分
    行為，而偽造私文書之低度行為復為行使偽造私文書之高度
    行為所吸收，行使偽造有價證券之低度行為亦為偽造有價證
    券之高度行為所吸收，均不另論罪；又被告詐欺取財行為與
    行使偽造私文書、偽造有價證券等犯行，在時、地上具有緊
    密之重疊、結合關係，且詐欺取財乃被告之主要犯罪目的，
    依一般社會通念，當視為一行為並論以一罪，方符合刑罰公
    平之原則，應認被告係以一行為觸犯上開行使偽造私文書罪
    、偽造有價證券罪及詐欺取財罪，為想像競合犯，應依刑法
    第55條前段，從一重之偽造有價證券罪處斷。
㈣、被告前揭所犯行使變造國民身分證罪、竊盜罪、偽造有價證
    券罪，均犯意各別，行為互殊，應予分論併罰。
㈤、檢察官起訴書雖記載被告前因竊盜案件，經臺灣臺北地方法
    院以105年審易字第683號判決判處有期徒刑7月，上訴後，
    經臺灣高等法院以105年度上易字第1052 號判決駁回上訴確
    定；於105年間再因詐欺案件，經本院以105年度審簡字第24
    20號判決判處有期徒刑3月確定；於105年間，因竊盜案件，
    經本院以105年度審簡字第1490號判決判處有期徒刑3月確定
    ，上開之罪刑，與另犯之竊盜、違反家庭暴力防治法、詐欺
    案件所處之拘役接續執行，於107年1月6日徒刑執行完畢出
    監等語。然檢察官未具體指出證明方法證明被告構成累犯之
    事實及其應加重其刑之事項（如被告之特別惡性及對刑罰反
    應力薄弱等節），依最高法院刑事大法庭110年度台上大字
    第5660號裁定意旨，本院自無庸就此部分依職權調查並為相
    關之認定，且上開相關前科紀錄於量刑審酌中之素行部分予
    以參考即為已足，附此敘明。
㈥、按刑事審判旨在實現刑罰權之分配的正義，故法院對有罪被
    告之科刑，應符合罪刑相當之原則，使輕重得宜，罰當其罪
    ，以契合社會之法律感情，故刑法第57條明定科刑時應審酌
    一切情狀，尤應注意該條所列10款事項以為科刑輕重之標準
    ，並於同法第59條賦予法院以裁量權，如認犯罪之情狀可憫
    恕，認科以最低度刑仍嫌過重者，得酌量減輕其刑，俾使法
    院就個案之量刑，能斟酌至當。而所謂犯罪之情狀者，係指
    審酌其犯罪有無可憫恕之事由，即有無特殊之原因與環境，
    在客觀上足以引起一般同情，暨宣告法定最低度刑，是否猶
    嫌過重，以為判斷。再者，偽造有價證券罪之法定刑為3年
    以上10年以下有期徒刑，核屬重刑之罪，然行為人偽造有價
    證券之動機不一，主觀惡性、客觀手段情節、所生實害等犯
    罪情狀未必相同，或有為求滿足個人物慾，大量偽造有價證
    券以之販賣或詐欺而擾亂金融秩序之經濟犯罪，或有因一時
    財務週轉不靈，供作調借現金或借款之收據憑證之用，故行
    為人偽造有價證券所造成危害社會金融秩序之程度因個案而
    異，各有不同。經查，被告如事實二、㈡所載之偽造有價證
    券犯行，其行為目的無非僅在求能順利借得所需款項，而其
    偽造如附表二所示本票之行為，實係依從長安當舖之制式要
    求而為，並非其主觀上有何以偽造有價證券並使之流通之方
    式，遂其紊亂金融交易秩序之目的，且被告所偽造之上開本
    票，亦未有經轉讓、流通而為第三人取得之事實，是被告此
    部分行為之主觀惡性及客觀情節，尚非重大；又被告於偵查
    中、本院準備程序及審理時均就此部分犯行坦承不諱，犯後
    亦已與告訴人林柏臣達成調解（詳後述），堪認尚具悔意。
    本院綜觀被告所犯本案偽造有價證券罪之犯罪情狀，考量其
    客觀之犯行、主觀之惡性及其犯罪所生結果，認倘依偽造有
    價證券罪處以法定之最低度刑即有期徒刑3年，猶嫌過重，
    顯與被告犯罪情節失其衡平，亦未符合國民法律情感，不無
    「情輕法重」之虞，爰依刑法第59條規定酌予減輕其刑。
㈦、爰審酌被告前已有竊盜、詐欺等前科紀錄，此有臺灣高等法
    院被告前案紀錄表1份在卷可參，素行非佳，卻仍不思循正
    途賺取所需，僅因需錢花用，分別以前揭事實一、二所示方
    式，向告訴人白彥倫施行詐術而騙取財物；復以徒手方式竊
    取告訴人李芮綺前開個人證件及機車行照，再持以向告訴人
    林柏臣施行詐術而騙取財物，使其等平白蒙受財產損害，並
    損及長安當舖審核放款之正確性，顯然欠缺尊重他人財產法
    益之觀念，所為實非可取。惟考量被告坦承全部犯行，且與
    告訴人林柏臣達成調解，此有卷附本院調解筆錄1份可佐（
    見本院卷第115至116頁），其犯後態度尚可；兼衡被告於本
    院審理時自述國小畢業之智識程度、從事檳榔攤工作之收入
    情形、需扶養家人等家庭經濟生活狀況（見本院卷第125頁
    ），暨其犯罪之動機、目的、所得利益及告訴人白彥倫、李
    芮綺、林柏臣所受財產損失價值高低、偽造有價證券數量多
    寡與影響金融秩序程度等一切情狀，分別量處如主文所示之
    刑，且就其中行使變造國民身分證、竊盜等罪部分，分別諭
    知易科罰金之折算標準，暨就該二罪合併定其應執行刑，及
    諭知易科罰金之折算標準，如主文所示。
參、沒收部分：
一、就事實一部分：
　　犯罪所得，屬於犯罪行為人者，沒收之；於全部或一部不能
    沒收或不宜執行沒收時，追徵其價額，刑法第38條之1第1項
    前段、第3項分別定有明文。經查，被告向告訴人白彥倫共
    詐得3萬元部分，未據扣案，亦未由告訴人白彥倫取回，核
    屬被告之犯罪所得，應依前揭刑法規定，於被告此部分所犯
    之罪刑項下宣告沒收，並於全部或一部不能沒收或不宜執行
    沒收時，追徵其價額。
二、就事實二、㈠部分：
　　犯罪所得已實際合法發還被害人者，不予宣告沒收或追徵，
    刑法第38條之1第5項定有明文。查被告所竊得告訴人李芮綺
    前開國民身分證、健保卡及機車行照等物，雖均屬其犯罪所
    得，然皆已實際合法發還告訴人李芮綺，此據證人即告訴人
    李芮綺於偵查中陳明在卷（見偵22189卷第182頁），復有前
    揭贓物認領保管單2份在卷可佐，依上開規定，則不再宣告
    沒收或追徵。
三、就事實二、㈡部分：　　
㈠、被告於附表一編號1至7「文書名稱」欄所示冒用李芮綺名義
    所偽造之各該文書，已提出交予林柏臣而行使，均非被告所
    有，自毋庸宣告沒收，惟上開如附表一編號1至7「偽造署押
    之種類及數量」欄所示「李芮綺」」名義之署押各1枚，皆
    係屬偽造之署押，不問屬於犯人與否，應依刑法第219條之
    規定予以宣告沒收。　　
㈡、偽造之有價證券，不問屬於犯人與否，沒收之，刑法第205條
    定有明文。查未扣案之如附表二所示本票1紙，係屬偽造之
    有價證券，又無證據證明業已滅失而不存在，應依前揭刑法
    規定，於被告此部分所犯之罪刑項下宣告沒收。另該本票之
    發票人欄上所偽造之「李芮綺」署押1枚，因隨同該本票之
    沒收而失所附麗，自無庸再依刑法第219條之規定諭知沒收
    ，附此敘明。
㈢、又被告向告訴人林柏臣詐得2萬元部分，未據扣案，亦未由告
    訴人林柏臣取回，核屬被告之犯罪所得，應依前揭刑法第38
    條之1第1項前段、第3項之規定，於此部分主文項下宣告沒
    收，且於全部或一部不能沒收或不宜執行沒收時，追徵其價
    額。至於被告雖與告訴人林柏臣成立調解，有如前述，然按
    其調解內容尚未履行，且被告亦未提供任何擔保，是其前述
    犯罪所得仍應予宣告沒收，倘被告於本院宣判後，確依前開
    調解條件履行給付，自得於本案確定送執行時，檢附其履行
    給付予告訴人林柏臣數額之憑證，就此部分已等同達於法院
    宣告沒收及追徵其價額同一目的之金額部分，向檢察官聲請
    免予重覆執行沒收或追徵其價額（最高法院107年度台上字
    第3837號、108年度台上字第672號判決意旨參照），併此敘
    明。　　　　　　　　
據上論斷，應依刑事訴訟法第299條第1項前段、300條（本案採
判決精簡原則，僅引述程序法條），判決如主文。
案經檢察官藍巧玲提起公訴，檢察官鄭心慈到庭執行職務。
中　　華　　民　　國　　111 　年　　7 　　月　　20　　日
                  刑事第十五庭  審判長法  官  黃湘瑩
　
                                      法  官  游涵歆
　
                                      法  官  梁世樺
以上正本證明與原本無異。
如不服本判決應於收受判決後20日內向本院提出上訴書狀，並應
敘述具體理由；其未敘述上訴理由者，應於上訴期間屆滿後20日
內向本院補提理由書（均須按他造當事人之人數附繕本）「切勿
逕送上級法院」。
                                      書記官  曾翊凱
中　　華　　民　　國　　111 　年　　7 　　月　　20　　日
附錄本案論罪科刑法條全文：
戶籍法第75條
意圖供冒用身分使用，而偽造、變造國民身分證，足以生損害於
公眾或他人者，處5年以下有期徒刑、拘役或科或併科新臺幣50
萬元以下罰金。
行使前項偽造、變造之國民身分證者，亦同。
將國民身分證交付他人，以供冒名使用，或冒用身分而使用他人
交付或遺失之國民身分證，足以生損害於公眾或他人者，處3年
以下有期徒刑、拘役或科或併科新臺幣30萬元以下罰金。

中華民國刑法第201條
意圖供行使之用，而偽造、變造公債票、公司股票或其他有價證
券者，處3年以上10年以下有期徒刑，得併科9萬元以下罰金。
行使偽造、變造之公債票、公司股票或其他有價證券，或意圖供
行使之用而收集或交付於人者，處1年以上7年以下有期徒刑，得
併科9萬元以下罰金。

中華民國刑法第210條
偽造、變造私文書，足以生損害於公眾或他人者，處5年以下有
期徒刑。

中華民國刑法第216條
行使第210條至第215條之文書者，依偽造、變造文書或登載不實
事項或使登載不實事項之規定處斷。

中華民國刑法第339條
意圖為自己或第三人不法之所有，以詐術使人將本人或第三人之
物交付者，處5年以下有期徒刑、拘役或科或併科50萬元以
下罰金。
以前項方法得財產上不法之利益或使第三人得之者，亦同。
前二項之未遂犯罰之。
附表一：
編號 文書名稱 偽造署押之種類及數量 出處 1 長安當舖收執聯 於簽名案印欄偽造「李芮綺」署押1枚 新北地檢署110年度偵字第22189號卷第81頁 2 客戶典當簽立文件及保管證件明細 於典當人欄偽造「李芮綺」署押1枚 新北地檢署110年度偵字第22189號卷第85頁 3 讓渡切結書 於立書人欄偽造「李芮綺」署押1枚 新北地檢署110年度偵字第22189號卷第87頁 4 押當車輛借用切結書 於立切結書人欄偽造「李芮綺」署押1枚 新北地檢署110年度偵字第22189號卷第89至91頁 5 車輛取回同意書 於立約人欄偽造「李芮綺」署押1枚 新北地檢署110年度偵字第22189號卷第93頁 6 借款約定書 於借款人欄偽造「李芮綺」署押1枚 新北地檢署110年度偵字第22189號卷第97頁 7 借據 於借款人欄偽造「李芮綺」署押1枚 新北地檢署110年度偵字第22189號卷第99頁 
附表二：
本票票載發票日 票面金額 (新臺幣) 偽造署押之種類及數量 出處 110年3月1日 2萬元 於發票人欄偽造「李芮綺」署押1枚 新北地檢署110年度偵字第22189號卷第83頁